【裁判字號】    89,上易,4476
【裁判日期】    900831
【裁判案由】    違反專利法
【裁判全文】
臺灣高等法院刑事判決                          八十九年度上易字第四四七六號
    上  訴  人  臺灣士林地方法院檢察署檢察官
    被      告  甲○○更名徐.
    選任辯護人  顏廷鈺
右上訴人因被告違反專利法案件，不服臺灣士林地方法院八十九年度易字第五三二號
，中華民國八十九年十月十七日第一審判決（起訴案號：臺灣士林地方法院檢察署八
十七年度偵字第四五九號）提起上訴，本院判決如左：
    主  文
上訴駁回。
    理  由
一、公訴意旨如附件起訴書所載。
二、按犯罪之被害人得為告訴，刑事訴訟法第二百三十二條定有明文。所謂被害人，
    係指因犯罪行為直接受害之人。而著作財產權人將所為授權他人利用之行為，可
    分為非專屬授權（nonexclusve license）及專屬授權（exclusve license ）之
    分。非專屬授權，其著作財產權人得授權多人，不受限制；專屬授權，則係獨占
    之許諾，著作財產權人不得就同一內容更為授權第三人。再觀諸專利法第八十八
    條第一項規定：「發明專利權受侵害時，專利權人得請求賠償損害，並得請求排
    除其侵害，有侵害之虞者，得請求防止之」。同條第二項規定：「專屬被授權人
    亦得為前項請求。但以專利權人經通知後而不為前項請求且契約無相反約定者為
    限」。則著作財產權受侵害時，得提起告訴之被害授權人，應以專屬授權人限。
三、次按告訴乃論之罪，未經告訴者，應諭知不受理之判決，刑事訴訟法第三百零三
    條第三款定有明文。查，本件告訴人肇源股份有限公司（下稱肇源公司）告訴被
    告甲○○違反專利法案件，公訴人認係犯專利法第一百二十三條、第一百二十四
    條之罪，依同法第一百三十一條第一項之規定，須告訴乃論。復查，本案被告被
    指侵害之「懸浮物或乳狀之濾清方法及其裝置」發明專利權，其專利權人原為瑞
    典商艾思爾．詹森工程公司（AXEL JONHXON ENGINEERING AB，下稱詹森公司）
    ；該公司於一九八九年六月月十四日將專利權租予肇源公司，嗣又於民國八十二
    年間更名為諾帝水產品公司（下稱諾帝公司），有發明專利說明書、專利公告、
    中央標準局函影本附在八十六年度偵字第四二二八號卷第七頁至第十九頁可稽。
    再查，依肇源公司與詹森公司於一九八九年六月十四日所訂授權合約（LICENCE
    AGREEMENT）第二．一條約定：詹森公司依此授權予肇源公司為「非專屬性授權
    」云云（the non- exclusive right and license，見同上偵查卷第二十二頁）
    ；告訴人肇源公司既非專屬授權人，自難認係本案專利權被侵害之直接被害人。
    又查，告訴人在原審雖另提出二０００年七月十日Nordic Water Products代表
    Axel Nordic Water發給臺灣信孚國際法律事務所之電傳，以證明告訴人公司有
    「exclusive agreement & solo representation right」（見原審卷第三十八
    頁）；惟該電傳僅係該公司之法務代表具名書立，電傳予臺灣信孚國際法律事務
    所之信函，且與告訴人原提出授權契約內容之記載不符；縱認諾帝公司於出具該
    信函時（二０００年七月十日），有授權肇源公司為專屬被授權人之意思，亦無
    從認定告訴人自一九八九年六月十四日訂約時起即獲有專屬授權。告訴人肇源公
    司於提出告訴時（八十四年六月十四日）既非專利法第八十八條第二項所稱之專
    屬被授權人；在本院調查中，又始終未能另為提出其獲有專屬授權，及其起始時
    間之其他證明；其自非本案公訴人所指犯罪之直接被害人，依法其並無提出告訴
  之權，告訴人所為之告訴並不合法。
四、本件既未經告訴權人提出合法告訴，原審依照首開說明，不經言詞辯論，逕為諭
    知不受理之判決，核無不合。公訴人之上訴意旨以：告訴人肇源公司確實為臺灣
    地區之專屬授權人云云，指摘原判決不當，並無理由。爰不經言詞辯論，逕予駁
    回其上訴。
五、據上論斷，應依刑事訴訟法第三百七十二條、第三百六十八條，判決如主文。
中      華      民      國    九十      年      八      月    三十一    日
                              臺灣高等法院刑事第十二庭
                                  審判長法  官  劉  景  星
                                        法  官  陳  志  洋
                                        法  官  陳  博  志
右正本證明與原本無異。
不得上訴。
                                        書記官  陳  嘉  文
中      華      民      國     九十     年    九      月     六         日
附錄法條：專利法第八十八條
發明專利權受侵害時，專利權人得請求賠償損害，並得請求排除其侵害，
有侵害之虞者，得請求防止之。
專屬被授權人亦得為前項請求。但以專利權人經通知後而不為前項請求且
契約無相反約定者為限。


司法院資訊處製作；財團法人民間司法改革基金會備份。
